【裁判字號】    92,聲,150
【裁判日期】    920306
【裁判案由】    
【裁判全文】
臺灣板橋地方法院民事裁定  九十二年度聲字第一五○號
    聲  請  人
    即  債權人  甲○○
    相  對  人
    即  債務人  乙○○
右當事人間聲請發還擔保金事件，本院裁定如左：
    主      文
聲請駁回。
聲請程序費用由聲請人負擔。
    理      由
一、本件聲請人聲請返還本院八十八年度存字第一二一八號提存案內之提存物新臺幣
    伍萬元。其陳述略稱：聲請人與相對人間損害賠償事件，聲請人前依鈞院八十八
    年度裁全地字第一二七０號民事裁定，以八十八年度存字第一二一八號擔保提存
    事件，提供新臺幣伍萬元為擔保金後，對相對人之不動產實施假扣押在案。茲因
    聲請人已聲請撤銷假扣押裁定，經鈞院九十一年度全聲字第一二四號裁定准許並
    確定在案，聲請人並以永和郵局第一三００號存證信函催告相對人於函到後二十
    日內行使權利，惟相對人迄未對聲請人有任何訴訟上之主張，為此爰依民事訴訟
    法第一百零四條第一項第二款之規定，狀請鈞院裁定准予返還擔保金等語，並提
    出本院八十八年度裁全地字第一二七０號民事裁定、八十八年度存字第一二一八
    號提存書、國庫存款收款書、九十一年度全聲字第一二四號民事裁定暨確定證明
    書、存證信函暨回執（均影本）各一件為證。
二、按依法令供訴訟上擔保，如於訴訟終結後，供擔保人證明已定二十日以上之期間
    ，催告受擔保利益人行使權利而未行使者，法院應依供擔保人之聲請，以裁定命
    返還擔保金，民事訴訟法第一百零六條、第一百零四條第一項第二款定有明文。
    至所謂訴訟終結，在因假扣押或假處分所供擔保之情形，因該擔保係為保障受擔
    保利益人因不當假扣押或假處分所受損害而設，倘執行法院已依假扣押或假處分
    裁定實施假扣押或假處分之執行，則在供擔保人撤回假扣押或假處分之執行前，
    受擔保利益人所受損害仍可能繼續發生，損害額既未確定，自無強令其行使權利
    之理。故在假扣押或假處分所供之擔保，供擔保人依民事訴訟法第一百零六條準
    用同法第一百零四條第一項第二款之規定，聲請以裁定命返還其擔保金之場合，
    必待供擔保人已撤回假扣押或假處分之執行，始得謂與民事訴訟法第一百零四條
    第一項第二款之「訴訟終結」相當，而得依該條款行使定期催告之權利。因此訴
    訟終結後定二十日以上之催告，既屬法定要件，則催告必須在訴訟終結之後，否
    則不生催告之效力（最高法院八十六年度台抗字第五三號裁定可資參照）。
三、經查，本件聲請人已向本院聲請撤銷假扣押裁定，經本院以九十一年度全聲字第
    一二四號裁定准予撤銷，並於民國九十一年五月二十七日確定在案，且聲請人亦
    於九十年十二月六日以永和郵局第一三００號存證信函催告相對人行使權利而未
    行使等情，雖據聲請人提出本院九十一年度全聲字第一二四號民事裁定暨確定證
    明書、存證信函暨回執影本各一件為證，惟按民事訴訟法第一百零四條第一項第
    二款所規定「訴訟終結」，倘執行法院已依假扣押或假處分裁定實施假扣押或假
    處分執行之情形，則應包涵執行程序終結在內，惟本件聲請人僅聲請撤銷假扣押
    裁定，而未撤回對相對人之假扣押執行程序等情，業經調取本院九十一年度全聲
    字第一二四號撤銷假扣押卷及八十八年度執全字第九七七號假扣押執行卷核閱無
    訛，是以尚不能謂執行程序業已終結。職是，聲請人於撤回假扣押執行程序前，
    以存證信函催告相對人行使權利，並非於訴訟終結後所為，其催告自不合法。申
    言之，聲請人欲聲請返還擔保金，仍應於撤回假扣押之執行程序而使訴訟終結後
    ，再定二十日以上之期間，催告相對人即受擔保利益人就假扣押執行程序可能受
    之損害行使權利，始符規定。依上開說明，聲請人之聲請不符合民事訴訟法第一
    百零四條第一項第二款規定得返還擔保金之要件，不能准許，應予駁回。
四、依民事訴訟法第九十五條、第七十八條，裁定如主文。
中      華      民      國    九十二    年      三      月      六      日
                                  臺灣板橋地方法院民事第四庭
~B法      官  陳翠琪
右為正本係照原本作成。
如不服本裁定應於送達後十日內向本院提出抗告狀。
中      華      民      國    九十二    年      三      月      六      日
~B法院書記官  陳蒼仁


司法院資訊處製作；財團法人民間司法改革基金會備份。
